【裁判字號】    95,交聲,560
【裁判日期】    951123
【裁判案由】    聲明異議
【裁判全文】
臺灣臺南地方法院交通事件裁定         95年度交聲字第560號
移送機關    交通部公路總局嘉義區監理所臺南監理站
異議人即    精靈生技股份有限公司
受處分人
代 表 人    蘇蔡金惠
上列受處分人因違反道路交通管理處罰條例案件，對於交通部公
路總局嘉義區監理所臺南監理站民國95年4月26日所為之裁決處
分（處分案號：嘉監南字第裁74-M00000000號），聲明異議，本
院裁定如下：
    主  文
異議駁回。
    理  由
一、本件聲明異議意旨略以：受處分人即異議人精靈生技股份有
    限公司（下稱異議人）所有之E5-3643號車輛被黃銘賢侵占
    使用期間（民國九十年二月至九十三年三月），多次交通違
    規，至該車輛遭台南監理站逕行註銷牌照，雖已發單並經公
    司負責人蘇文昌簽收，但因公司訴訟事務繁雜，並未告知，
    以致使用人蘇蔡金惠於不知情的狀況下使用該車，致於九十
    五年三月十五日十八時五十二分經警掣單舉發，並經原處分
    機關即交通部公路總局嘉義區監理所台南監理站查證結果，
    復以異議人違規事實屬實，依修正前道路交通管理處罰條例
    第十二條第一項第四款、第二項之規定，裁處異議人罰鍰新
    臺幣（下同）三千六百元，並扣繳牌照，請改以原南縣警交
    字第M00000000號違規單舉發之「未帶行照」違規事實處罰
    等語。
二、本件異議人之違規行為發生時係九十五年三月十五日，原處
    分機關為裁決時係九十五年四月二十六日，均在九十四年十
    二月二十八日修正公布，並於九十五年七月一日施行之道路
    交通管理處罰條例第十二條規定之前；而行政罰法係九十四
    年二月五日以華總一義字第09400016841號命令公布，依該
    法第四十六條規定，自九十五年二月五日開始施行；易言之
    ，本件異議人之違規行為、原處分機關為裁決時，行政罰法
    已公布施行；則依行政罰法第五條規定：「行為後法律或自
    治條例有變更者，適用行政機關最初裁處時之法律或自治條
    例。但裁處前之法律或自治條例有利於受處罰者，適用最有
    利於受處罰者之規定。」自應以行政機關「最初裁處時」為
    法律適用之依據。從而本件有關裁處法律之適用，自應依九
    十四年十二月二十八日修正公布，並於九十五年七月一日施
    行前之舊道路交通管理處罰條例第十二條規定予以處理，始
    符法旨，合先敘明。
三、按汽車使用註銷之牌照行駛者，處汽車所有人三千六百元以
    上一萬零八百元以下罰鍰，其牌照扣繳之，修正前道路交通
    管理處罰條例第十二條第一項第四款、同條第二項定有明文
    。復按處理違反道路交通管理事件，有關文書送達之程序，
    依行政程序法之規定，為道路交通管理事件統一裁罰基準及
    處理細則第五條所明定。又按送達於應受送達人之住居所、
    事務所或營業所為之；於應送達處所不獲會晤應受送達人時
    ，得將文書付與有辨別事理能力之同居人、受僱人或應送達
    處所之接收郵件人員，行政程序法第七十二條第一項前段、
    第七十三條第一項亦定有明文。
四、經查：本件異議人所有之E5-3643號自小客車前因超速之
    違規行為，案經交通部公路總局嘉義區監理所台南監理站於
    九十二年四月二十四日以南監五字第裁74-ZG0000000號裁決
    書處罰鍰六千元，並記違規點數一點，嗣異議人未依裁決書
    規定之到案期日內繳納罰鍰辦理結案，該站遂依裁決書處罰
    主文，於九十二年六月九日逕行註銷異議人所有之 E5-3643
    號汽車牌照，有上開裁決書影本及汽車車籍查詢單在卷可參
    。上開註銷牌照之裁決書並已於九十二年四月二十八日以
    掛號郵寄送達異議人且經當時異議人之代表人蘇文昌蓋章收
    受，有掛號郵件收件回執影本一紙在卷可稽，核與本件違規
    駕駛人蘇蔡金惠於本院九十五年五月二十三日調查時供稱：
    「（E5-3463的牌照是否於九十二年四月二十八日註銷？）
    是的。並由我先生蘇文昌收受。」等語相符，故依道路交通
    管理事件統一裁罰基準及處理細則第五條、行政程序法第七
    十一條之規定，足認上開裁決書已生合法送達之效力。異
    議人之代表人蘇蔡金惠即自承上揭車輛於九十三年三月十日
    交回其公司使用，自該日起迄本件九十五年三月十五日違規
    日止，歷經二年有餘，其於此期間內竟可無庸投保強制汽車
    責任保險、繳交汽車之使用牌照稅及燃料使用費？況蘇蔡金
    惠於九十三年三月二十二日變更登記為異議人之代表人，亦
    有台南縣政府九十五年五月十六日經商字第095010 4650號
    函附異議人之營利事業登記抄本在卷可參，蘇蔡金惠自九十
    三年三月二十二日起即係異議人之代表人，豈能諉為不知上
    揭車輛業已註銷牌照。從而，異議人辯稱不知上開車輛之牌
    照業經註銷之辯解，顯非可採。
五、綜上，異議人所有之牌照號碼E5-3643自用小客車確有於九
    十五年三月十五日十八時五十二分許在台南縣歸仁鄉○○路
    ○段與三星公司前，使用註銷牌照行駛之違規行為，原處分
    機關即交通部公路總局嘉義區監理所台南監理站據此並引用
    修正前處罰條例第十二條第一項第四款及同條第二項之規定
    裁處異議人三千六百元罰鍰並扣繳牌照，於法即無不當，本
    件異議無理由，應予駁回。
六、據上論結，應依道路交通管理處罰條例第八十七條第二項、
    道路交通案件處理辦法第十九條，裁定如主文。
中    華    民    國    95    年    11    月    23    日
                  交通法庭法  官  鍾邦久
以上正本證明與原本無異。
如不服本裁定應於送達後5日內向本院提出抗告狀（應附繕本）
。
                          書記官  陳慧玲
中    華    民    國    95    年    11    月    23    日


司法院資訊處製作；財團法人民間司法改革基金會備份。
